【裁判字號】    92,交抗,465
【裁判日期】    920507
【裁判案由】    違反道路交通管理處罰條例
【裁判全文】
臺灣高等法院交通事件裁定                        九十二年度交抗字第四六五號
    抗  告  人
    即受處分人  甲○○
右抗告人因違反道路交通管理處罰條例案件，不服臺灣臺北地方法院，中華民國九十
二年四月九日所為裁定（九十二年度交聲字第四二七號，原處分案號：交通部公路總
局台北區監理所板橋監理站九十二年二月十二日板監五字第裁四一─Ｃ000000
00號），提起抗告，本院裁定如左：
    主  文
抗告駁回。
    理      由
一、按汽車駕駛執照為駕駛汽車之許可憑證，由駕駛人向公路監理機關申請登記，考
    驗及格後發給之，道路交通安全規則第五十條第一項已有明定。又汽車駕駛人，
    持逾期之駕駛執照駕車者，處銀元六百元以上一千二百元以下（即新台幣一千八
    百元以上三千六百元以下）罰鍰，並禁止其駕駛及扣繳該逾期之駕駛執照，道路
    交通管理處罰條例第二十二條第一項第六款及第二項有處罰規定。
二、原裁定以：本件異議人即受處分人甲○○於民國九十二年一月八日晚上十一時五
    十分許，持其所有之逾期重型機車駕駛執照騎乘所有之車牌號碼ＭＥＸ─八七一
    號重型機車，在臺北縣新店市○○路○段三五七號前為警攔查，經臺北縣政府警
    察局新店分局交通分隊警員黃進益以其違反道路交通管理處罰條例第二十二條第
    一項第六款之規定掣單舉發，並依同條例第二十二條第二項規定扣得該逾期重型
    機車駕駛執照，嗣受處分人於收受送達後，於舉發通知單所載之應到案日期前向
    原處分機關提出申訴，經原處分機關函請舉發單位調查結果，仍認受處分人有前
    開違規行為，原處分機關乃依道路交通管理處罰條例第二十二條第一項第六款規
    定，於九十二年二月十二日從輕裁處受處分人罰鍰新臺幣一千八百元。受處分人
    聲明異議意旨固坦承持有逾期之駕駛執照騎乘機車之事實，惟辯稱：伊於九十年
    即已換發新駕駛執照，有效期限至九十六年，與該條係處罰未換發駕駛執照之構
    成要件不該當，且持逾期駕照與未換發駕照之違規情節輕重不同，處分機關卻仍
    處罰其最重罰鍰一千八百元，為此聲明異議云云。然查，受處分人於本件舉發當
    時所攜帶之重型機車駕駛執照，其有效日期欄係載明九十年六月五日一節，既為
    異議人所不爭執，且有已遭扣繳之受處分人原持有之重型機車駕駛執照影本附卷
    可稽，是受處分人確實有於舉發時地「持逾期之駕駛執照駕車」之違規行為，應
    堪認定。雖異議人已遵期另換發新駕照，有其所提出之重型機車駕駛執照影本一
    紙在卷足憑，惟異議人並未依規定攜帶上開有效之駕照駕車，而係攜帶已逾期之
    駕駛執照以供警方查驗，是其上開所為，核與道路交通管理處罰條例第二十二條
    第一項第六款所規定「持逾期之駕駛執照駕車」之構成要件，並無不符，是受處
    分人前開所辯，不足為採。本件受處分人違規行為事證明確，從而原處分機關依
    違反道路交通管理處罰條例第二十二條第一項第六款及違反道路交通管理事件統
    一裁罰標準表規定從輕裁處罰鍰新臺幣一千八百元，並扣繳受處分人之逾期重型
    機車駕駛執照之裁處，於法有據。本件聲明異議為無理由，應予駁回。經核於法
    並無不合。
三、抗告意旨仍執陳詞，以受處分人之行為與道路交通管理處罰條例第二十二條第一
    項第六款之構成要件不該當，交通部對監理站之行政釋示逾越法律條文文義範圍
    云云，指摘原裁定不當，惟查，受處分人於上開時地持其所有之逾期重型機車駕
    駛執照騎乘所有之車牌號碼ＭＥＸ─八七一號重型機車為警攔查，為受處分人所
    供認，則其持逾期之駕駛執照駕車之違規事實至堪明確，所為亦符合道路交通管
    理處罰條例第二十二條第一項第六款處罰規定，且道路交通管理處罰條例之舉發
    與處罰係依據違規事實處理，是交通部九十年三月一日交路九十字第００１９１
    ０號函釋謂：違規人於遭警方攔檢取締時，如係持逾期駕駛執照之違規事實明確
    ，自有道路交通管理處罰條例第二十二條第一項第六款之適用等語，要與該條例
    之規定無違，難謂逾越法律條文文義範圍，本件抗告為無理由，應予駁回。
四、據上論結，應依道路交通案件處理辦法第二十六條，刑事訴訟法第四百十二條，
    裁定如主文。
中      華      民      國    九十二    年      五      月      七      日
                              臺灣高等法院交通法庭
                                  審判長法  官  溫  耀  源
                                        法  官  何  菁  莪
                                        法  官  邱  同  印
右正本證明與原本無異。
不得再抗告。
                                        書記官  莊  昭  樹
中      華      民      國    九十二    年      五      月      七      日


司法院資訊處製作；財團法人民間司法改革基金會備份。
